臺灣桃園地方法院刑事判決　　　　　　　 95年度易字第588號
公　訴　人　台灣桃園地方法院檢察署檢察官
被　　　告　甲○○
上列被告因竊盜等案件，經檢察官提起公訴（95年度偵字第6838
號），本院判決如下：
    主  文
甲○○被訴竊盜部分無罪；被訴毀損、侵入住居部分，公訴不受
理。
    理  由
一、公訴意旨略以：被告甲○○基於意圖為自己不法所有之概括
    犯意，先於民國95年2 月8 日下午4 時許，在告訴人乙○○
    所經營位於桃園縣楊梅鎮○○路○ 段52號之汽車美容店內，
    趁告訴人乙○○不注意之際，竊取乙○○所有而放置於辦公
    室桌上之新臺幣（下同）10元硬幣30枚，共計300 元，得手
    後旋即離去，並向在前址門外經營檳榔攤之王稚涵（起訴書
    誤載為王雅涵）兌換同額紙鈔花用；復於95年3 月8 日下午
    1 時許，被告甲○○見上址屋內無人且鐵門深鎖，未經乙○
    ○同意，擅以徒手強拉前址已上鎖鐵門之方式，將該鐵門破
    壞後，進入屋內搜尋財物約20分鐘，然因告訴人乙○○未放
    置財物於屋內而未能得逞，於離去之際，適乙○○及其夫自
    外購物返家發現，當場逮捕，報警究辦，因認被告甲○○涉
    犯刑法第320 條第1 項之竊盜罪嫌、第306 條第1 項之侵入
    住宅罪嫌、第321 條第2 項、第1 項第2 款之加重竊盜未遂
    罪嫌。
二、按犯罪事實應依證據認定之，無證據不得認定犯罪事實；又
    不能證明被告犯罪者，應諭知無罪之判決，刑事訴訟法第15
    4 條第2 項、第301 條第1 項前段分別定有明文。再按事實
    之認定，應憑證據，苟未能發現相當之證據，或證據不足以
    證明，自不能以推測或擬制之方法，以為裁判之基礎；且認
    定犯罪事實所憑之證據，其為訴訟上之證明，須達於通常一
    般人均不致有所懷疑，而得確信其為真實之程度者，始得據
    為有罪之認定，倘其證明未達到此一程度，而有合理之懷疑
    存在時，尚難為有罪之認定基礎；苟積極證據不足為不利於
    被告事實之認定時，即應為有利於被告之認定，更不必有何
    有利之證據，最高法院40年台上字第86號、76年台上字第
    4986 號 、30年上字第816 號判例可資參照。另告訴人之告
    訴，係以使被告受刑事訴追為目的，是其陳述是否與事實相
    符，仍應調查其他證據以資審認，此亦有最高法院52年台上
    字第1300號判例可稽。
三、被告於警詢、偵訊及本院審理期間，堅詞否認有何竊盜犯行
    ，而公訴人認被告涉犯前揭犯行，所憑證據無非係以告訴人
    乙○○之指述、證人王稚涵之證述、現場照片6 幀為據。經
    查：
    (一)告訴人乙○○與其夫羅雨軒，於桃園縣楊梅鎮○○路○ 段
      52號1 樓處，經營「精打細算汽車美容」（以下簡稱汽車
      美容店），由其夫羅雨軒擔任負責人，告訴人乙○○負責
      每日帳務結算，告訴人乙○○並將1 樓旁之空地出租予案
      外人王稚涵，搭設檳榔攤經營等情，業據被告自陳在卷，
      且有證人乙○○、羅雨軒、王稚涵於本院審理中證述明確
      ，是此部分之事實堪以認定，合先敘明。
    (二)被告固坦承其於95年2 月8 日下午，曾拿一把零錢向案外
      人王稚涵兌換紙鈔，惟否認係在汽車美容店內竊取得來，
      辯稱：該零錢是告訴人乙○○之夫羅雨軒之哥哥即案外人
      羅雨斯交付予伊等語。再查：
      1.證人王稚涵於警詢、本院審理中證稱：被告曾於95年2
        月8 日下午4 時許，以手拿零錢，自告訴人乙○○經營
        之汽車美容店走出，向伊兌換紙鈔，但因伊檳榔攤不需
        要那麼多零錢，所以沒有跟被告換，事後告訴人乙○○
        說她有一把零錢不見了，伊就跟她說被告曾經拿零錢跟
        伊換，告訴人乙○○問說被告怎麼會有那麼多零錢，伊
        說伊不知道，伊當時並沒有看到被告所拿的硬幣面額是
        10元或50元，當天並無任何人跟伊說汽車美容店有失竊
        情形等語（見偵查卷第16頁、本院95年11月8 日審判筆
        錄第6 頁至第8 頁）。觀諸證人王稚涵之證詞，應認被
        告自白曾拿零錢向伊兌換紙鈔一情，係屬實在而符真實
        。
      2.證人羅雨斯於本院審理中證稱：伊和案外人羅雨軒是兄
        弟關係，但並非汽車美容店之股東或承辦業務人員，之
        前因為賭博欠被告一些錢，金額、時間、地點均忘記了
        ，當時並未約定如何把這筆錢還給被告，於95年2 月8
        日，伊曾交付被告200 至300 元之零錢抵償債務，該零
        錢係置放於汽車美容店內之電玩機台上贏錢落下來的，
        而且那時機台故障，錢是自己落下來，但伊當時沒有注
        意到是機台故障，伊就拿一把零錢給被告，並未清點拿
        了多少錢給被告，當時告訴人乙○○與案外人羅雨軒並
        未在場，伊並未聽過告訴人乙○○與案外人羅雨軒提及
        在95年2 月8 日，他們桌上曾經遺失零錢200 元至300
        元，伊有跟告訴人乙○○及案外人羅雨軒稱關掉機台，
        但沒有跟告訴人乙○○及案外人羅雨軒告知伊曾拿零錢
        給被告，伊不清楚汽車美容店有無在桌上或抽屜裡面放
        置零錢供客人兌換硬幣把玩機台，因為伊去的時候身上
        的零錢是伊自己的，所以伊沒有兌換等語（見本院96年
        1 月3 日審判筆錄第7 頁至第11頁）。
      3.證人即告訴人乙○○於警詢中證稱：95年2 月8 日下午
        4 時許，伊和伊丈夫在汽車美容店整理車子，被告跑去
        跟伊聊天，趁伊不注意時，偷偷跑到辦公室內，自桌上
        竊取300 元（均為10元硬幣），當時伊並未目擊被告竊
        取金錢，但是當時只有他走進辦公室內，被告走了之後
        ，伊發現放在桌上的現金300 元不見了，當時辦公室內
        並沒有其他人等語（見偵查卷第12頁、第13頁）；嗣證
        人乙○○於本院審理中證稱：被告平常都會去找伊先生
        ，汽車美容店內會擺放電玩機台，並準備零錢供客人打
        電動玩具之用，於95年2 月8 日當日，證人羅雨斯當天
        在外面喝酒，並且與被告把玩電玩機台，但是機台故障
        ，按退幣鈕會有零錢落下，故伊先生要伊將落下的零錢
        取出，伊先取出約2 千多元，並將之排成一排置放在休
        息室桌上，但被告仍一再把玩機台按退幣鈕，過了二、
        三十分鐘後，伊先生再度將落下的零錢取出，約有7 千
        多元，伊沒有親眼看到被告拿伊的錢，但是覺得桌上的
        零錢有缺少一小角的感覺，且並未實際清點短少之零錢
        數額，伊亦無法確定未故障前電玩機台內之零錢金額，
        與伊和丈夫取出之零錢金額，二者之間是否有短少等語
        （見本院96年1 月3 日審判筆錄第4 頁至第7 頁、第12
        頁至第13頁）。
      4.證人羅雨軒於本院審理中證稱：95年2 月8 日當天，證
        人羅雨斯有告知伊電動玩具毀損，按退幣之後，會一直
        退幣，之後還有零錢陸陸續續掉下來，伊不知道是何人
        去碰機台，但是有聽到零錢掉下來的聲音，當時只有被
        告進去店裡面，伊不知道他有無碰機台，伊當天有見到
        羅雨斯手上拿一把零錢，說沒有錢要拿錢去買酒，但是
        沒有聽羅雨斯說他從機台拿一把零錢交給被告等語（見
        本院96年1 月3 日審判筆錄第14頁至第16頁）。綜上證
        人之證詞，證人羅雨斯證稱：95年2 月8 日當天，擺放
        於汽車美容店內之電玩機台故障，會有零錢落下一情，
        與證人乙○○、羅雨軒之證詞，互核相符，堪信為真實
        。被告雖有持一把零錢向證人王稚涵兌換紙鈔，惟證人
        王稚涵既未兌換紙鈔予被告，且未明確清點被告所持之
        零錢數目，自難認被告所持之零錢金額，確係10元硬幣
        30枚；又證人乙○○既係汽車美容店之帳務負責人，然
        其對於95年2 月8 日當日短少之零錢數目並未實際清點
        ，且其稱：「桌上排成一排之零錢，似乎有缺一角」等
        語，顯屬臆測之詞，是汽車美容店內之休息室（辦公室
        ）桌上之零錢是否確實遺失一情，已有可疑；被告辯稱
        ：該零錢係證人羅雨斯交付予伊一情，亦與證人羅雨斯
        證述：伊曾拿一把零錢交予被告等語相符，是被告辯解
        自非虛枉。從而，自難僅憑證人乙○○之臆測之詞，即
        認被告於95年2 月8 日，有自汽車美容店內竊取10元硬
        幣30枚之竊盜犯行。
    (三)被告固坦承其於95年3 月8 日下午1 時許，強拉汽車美容
      店之鐵門後，進入汽車美容店，惟堅詞否認有竊盜之犯行
      ，於警詢及偵查中辯稱：伊係要進去汽車美容店內把玩電
      玩，嗣於本院調查中供稱：伊是在汽車美容店作臨時員工
      ，本來是說要計件，洗一台車400 元，會給伊100 元，但
      是還沒有拿到薪資就被告竊盜，伊大約已洗20台車，於95
      年3 月8 日下午，要去告訴人乙○○之汽車美容店幫忙洗
      車，但沒有人在家，因為鐵門壞掉，伊就開鐵門進去，因
      為那邊沒有電鈴，樓上有人，伊看鐵門壞掉，而且他們的
      小鐵門一拉就可以開，所以伊一拉就進去開門營業，伊本
      來以為告訴人他們在裡面；復又辯稱：伊當天早上過去看
      鐵門沒有開，下午再過去看發現鐵門也沒有開，後來伊再
      打電話過去沒有人接電話，所以伊想要開門幫他們營業；
      伊在汽車美容店工作時，告訴人乙○○及其丈夫並未給伊
      門鎖的鑰匙，乙○○的老公有說，如果沒有人在的話就打
      電話過去，但是他沒有說如果打電話沒有人在要怎麼做，
      汽車美容店的公休日是下雨的時候才沒有洗車，平常都有
      洗車，但95年3 月8 日那天沒有下雨，而且伊以為他們在
      樓上睡覺，伊想要叫他們起床，伊進入後發現沒有人在家
      ，伊就在店裡打電動，並沒有開大門，且伊不會操作他們
      的機器，不知洗車用的強力噴水壓縮機如何開啟云云（見
      本院95年7 月31日訊問筆錄）。復查：
      1.證人乙○○於本院審理中證稱：被告並非汽車美容店之
        兼職員工，但若店內很忙時，就會請被告幫忙洗車，大
        約二、三次，洗一台車約50元或80元，工資當日就付清
        ，但不會請被告幫忙開門營業，伊或羅雨軒與被告間並
        無債務糾紛，95年3 月8 日當日因為下雨，所以店內並
        未開門營業，伊與羅雨軒出門後，外面檳榔攤的小姐王
        稚涵打電話告知伊說有人闖進去，伊和羅雨軒馬上回去
        ，就發現被告在店裡面，當時伊回去的時候，就發現伊
        店鐵門有毀損，因為伊鐵門本來就有點問題，被告是把
        中間的柱子硬搖成二半，就可以從中間進去，當天伊並
        未請被告至汽車美容店內，伊和羅雨軒進入店內後，發
        現被告很緊張從裡面跑出來，店內並沒有凌亂的情形等
        語（見本院96年1 月3 日審判筆錄第3 頁至第6 頁）。
      2.證人羅雨軒於本院審理中證稱：95年3 月8 日當天因為
        下雨，所以汽車美容店沒有開門營業，且沒有通知被告
        去幫忙洗車，也沒有叫被告把鐵門拉開進入屋內，伊出
        門後，經由證人王稚涵之通知被告進入屋內，伊隨即返
        家，見到被告剛好要走出來，被告走出來時，沒有什麼
        表情，店裡一樓擺放汽車用的清潔劑、機器、生財器具
        等物品，被告走出後，伊有稍微看一下屋內，一樓物品
        大致上沒有動過等語（見本院上開審判筆錄第16頁至第
        18頁）。
      3.證人王稚涵亦於本院審理中證稱：伊於95年3 月8 日下
        午1 時30分許，見到被告先推汽車美容店的門，怎麼樣
        都推不開，被告就一直搖晃一直推，就被被告推進去了
        ，當時汽車美容店的店門沒有開，被告在推門之前沒有
        敲門或按門鈴，告訴人乙○○在出門前，亦未告知伊有
        朋友會來找她，伊見到被告進去後，就打電話給告訴人
        乙○○，告知被告在裡面，告訴人乙○○則說會馬上回
        來處理等語（見本院95年11月8 日審判筆錄第4 頁至第
        6 頁）。
      4.被告辯稱：伊於95年3 月8 日下午進入汽車美容店內，
        是要幫告訴人乙○○、證人羅雨軒開店門營業云云，業
        據證人乙○○、羅雨軒否認在卷，且被告供承既不知悉
        如何開啟店裡大門，亦不知悉如何開啟操作洗車之器具
        ，如何營業，且被告於進入汽車美容店前，已查看店門
        並未開啟，亦打電話進入店內，發現並無人在家等語，
        被告仍執意進入，且其開啟鐵門之方式並非一拉就開，
        而係一直搖晃致鐵門有毀損之結果，亦據證人王稚涵、
        乙○○、羅雨軒上開證述明確，復有現場照片6 幀附卷
        可稽，益見證人乙○○、羅雨軒證稱：事前並未同意被
        告進入屋內一情，係符真實，是被告未經證人乙○○、
        羅雨軒之同意，而毀損鐵門後，進入汽車美容店內一情
        ，應堪認定。然被告未經許可，毀損鐵門後，進入汽車
        美容店內之動機雖有可議之處，惟證人乙○○、羅雨軒
        返回屋內後，屋內並無凌亂或翻動之痕跡，且財物亦無
        短少，被告見證人乙○○、羅雨軒返家後，其神情亦無
        異樣，則證人乙○○、羅雨軒、王稚涵，既均未親見被
        告在汽車美容店內有何搜尋財物、翻找物品之情，且店
        內之財物亦無任何短少，是難僅因被告有未經許可，毀
        損鐵門後，進入汽車美容店內之行為，即遽認被告有意
        圖為自己不法所有，著手進行竊盜之行為，從而，尚無
        積極證據足資證明被告有刑法第321 條第2 項、第1 項
        第2 款之竊盜未遂之犯行。
    (四)綜上，依前揭論述及證據，尚不足認定被告涉有公訴人所
      指之竊盜犯行，此外復查無其他積極證明足認被告有何竊
      盜之犯行，即屬不能證明被告犯罪，就被告被訴竊盜部分
      ，自應為無罪之諭知。
四、按告訴乃論之罪，未經告訴或告訴經撤回者，法院應諭知不
    受理之判決，刑事訴訟法第303 條第3 款定有明文。經查，
    公訴人認被告涉犯刑法第306 條第1 項之侵入住居罪嫌，此
    項罪名依同法第308 條第1 項規定，須告訴乃論，然此項罪
    名未據被害人乙○○、羅雨軒提出告訴；又告訴人乙○○於
    警詢中對被告毀損鐵門部分提出告訴（見偵查卷第13頁），
    被告涉犯刑法第354 條之毀損罪，此項罪名雖未經公訴人明
    確記載於起訴書之所犯法條，惟起訴之犯罪事實既已載明，
    應認被告此部分之犯行，業據公訴人起訴，查此項罪名依同
    法第357 條之規定，須告訴乃論，茲據告訴人乙○○於本院
    審理期間，以言詞撤回告訴（見本院96年1 月3 日審判筆錄
    第19頁），依照前開法條之規定，就被告被訴侵入住居罪、
    毀損罪部分，諭知不受理之判決。
據上論斷，應依刑事訴訟法第301 條第1 項、第303 條第3 款，
判決如主文。
本案經檢察官鍾雅蘭到庭執行職務
中　　華　　民　　國　　96　　年　　1 　　月　　17　　日
                  刑事第四庭  審判長法　官　黃斯偉
                                    法  官  蘇昭蓉
                                    法  官  陳心婷
以上正本證明與原本無異。
如不服本判決，應於判決送達後10日內，向本院提出上訴狀。
                                    書記官　陳恩如
中　　華　　民　　國　　96　　年　　1 　　月　　19　　日
